【裁判字號】    97,執消債更,143
【裁判日期】    980703
【裁判案由】    更生事件
【裁判全文】
臺灣屏東地方法院民事裁定         97年度執消債更字第143號
聲  請  人
即債務人    丁○○
債  權  人  臺灣中小企業銀行股份有限公司
法定代理人  戊○○
債  權  人  台北富邦商業銀行(股)公司
法定代理人  丙○○
債  權  人  國泰世華商業銀行股份有限公司
法定代理人  甲○○
上列當事人聲請消費者債務清理事件，本院裁定如下：
    主  文
債務人所提如附件所示之更生方案應予認可。
債務人在未依更生條件全部履行完畢前，其生活程度應為如後之
限制：（一）除係維持生計所必要者外，不得有奢靡浪費之消費
活動。（二）禁止為賭博、投機行為、搭乘高鐵、飛行器、出國
旅遊或遊學及四星級以上飯店之住宿或美容醫療等行為，如非緊
急必要，不得搭乘計程車。（三）不得買賣不動產，且不得為金
錢借貸或投資金融商品（如股票、基金等）。
    理  由
一、按債務人有薪資、執行業務所得或其他固定收入，法院認更
    生方案之條件公允者，得不經債權人會議可決，逕依債務人
    之聲請或依職權以裁定認可更生方案；法院為認可之裁定時
    ，因更生方案履行之必要，對於債務人在未依更生條件全部
    履行完畢前之生活程度，得為相當之限制，消費者債務清理
    條例第64條第1 項、第62條第2 項分別定有明文。
二、經查：本件債務人聲請更生，前經本院裁定開始更生程序在
    案，有上開裁定一份在卷可參，又債務人受僱於聯旺交通股
    份有限公司擔任遊覽車司機，固定跑慈惠醫專校車，有固定
    之薪資收入，平均每月約新台幣（下同）20,000元等情，業
    據其向本院陳明，復有債務人之財產及收入狀況說明書、財
    政部臺灣省南區國稅局95、96年度綜合所得稅各類所得資料
    清單、97年度各類所得扣繳暨免扣繳憑單、受僱於聯旺交通
    汽車股份有限公司之遊覽車客運業駕駛人登記證各1 份在卷
    足憑。再觀諸債務人所提如附件所示之更生方案，其條件：
    自認可更生方案裁定確定翌日起分96期（8 年）清償，每月
    為1 期，每期給付7,000 元，清償總額計672,000 元，清償
    成數為無擔保及無優先權債權總額之71.99%，並由其前配偶
    乙○○擔任更生方案保證人，擔保更生方案之履行。本院參
    酌債務人母親賴秋針（22年12月12日生）75歲，年事已高，
    兒子賴冠維（84年10月12日生）13歲，就學中，需賴債務人
    扶養等情，業經債務人陳明在案，復有戶籍謄本、債務人母
    親95、96年度綜合所得稅各類所得資料清單、財產歸屬資料
    清單各乙份附卷可稽；則債務人每月收入約20,000元，扣除
    每月還款金額7,000 元，剩餘約13,000元，需供其每月膳食
    、交通、健保、醫療、通訊及其他生活雜支、與前配偶共同
    分攤兒子扶養費、負擔扶養母親費用3,000 元等，參酌其住
    居之台灣省屏東縣依內政部社會司公佈之98年度每人每月最
    低生活費9,829 元之標準，僅係維持基本生活之所需，應屬
    合理。
三、次查：債務人名下雖有坐落屏東縣佳冬鄉○○段892 地號，
    面積70.72 平方公尺，及其上同段370 建號（門牌屏東縣佳
    冬鄉石光村三民巷8 之1 號）二層造房屋，面積81.81 平方
    公尺，屋齡26年，公告及稅籍現值為606,880 元，然該房地
    尚有債權人台灣中小企業銀行股份有限公司（以下稱台灣中
    小企銀）所設定之抵押債權827,947 元，復據台灣中小企銀
    陳報上開房地之價值僅剩48萬元左右，而請求其預估行使擔
    保權後不能受償之債權347,947 元列入更生程序受償，是上
    開房地縱予拍賣亦不足清償優先債權洵堪認定，有財產歸屬
    資料清單、土地及建物登記簿謄本、台灣中小企銀陳報狀、
    本院債權表各一份附卷可稽；另名下車號J9-2885 號自小貨
    車，1996年4 月出廠，車齡已13年，車號1709-FC 號自小客
    貨車，2002年出廠，惟與日盛國際商業銀行設有動產擔保交
    易動產抵押設定，金額60萬元，衡情均無甚殘值，尚無法變
    賣以之清償債務，而債務人除上開房地、汽車外，已無其他
    財產可資換價等情，有財政部台灣省南區國稅局財產歸屬資
    料清單、交通部公路局高雄區監理所屏東監理站覆函、行車
    執照、稅務電子閘門財產資料明細表各一份在卷可按。觀之
    消費者債務清理條例第64條第二項之規定，有下列情形之一
    者，法院不得為前項之認可：其中第三款，無擔保及無優先
    權債權受償總額，顯低於法院裁定開始更生程序時，依清算
    程序所得受償之總額。其立法目的係以債務人將來有繼續性
    及反覆性收入之望為前提，鼓勵債務人利用更生程序，避免
    清算程序，無非在於更生程序對於債權人可獲得較高之清償
    額度，亦給債務人期待依更生受償後，有重新出發之機會。
    故考量債務人所提更生方案之條件無擔保及無優先權債權受
    償總額合計672,000 元，明顯高於依清算程序所得受償之總
    額，且已占上開債權總額71.99%，堪認為公允。
四、再查，消費者債務清理條例之目的，除保障債權人集團性滿
    足之最大化及公平化外，並為賦與債務人重建復甦其經濟生
    活之機會。故消費者債務清理程序制度之構築首需強調生活
    再建及破綻預防，提高債務人工作意願並改善其生活習慣，
    使能重新出發，從而保障其生存權，並促進其義務遂行能力
    ，儘可能永續性回復信用。是若還款額度逾越其所能負擔之
    極限過大，債務人勢必無法清償，終至喪失其還債之意願，
    則債權人反之能實際受償的金額勢必大幅降低，因而蒙受實
    際不利益。本件債務人，每月收入用以攤還各債權人後所預
    留之生活必要費，僅足以勉力維持其基本生活之需求等情已
    如前述，而所提更生方案，其清償成數已達無擔保及無優先
    權債權總額71.99%，並已將清償年限延長為條例所規定之最
    長年限8 年，為確保其更生方案之履行，由其前配偶乙○○
    擔任更生方案之保證人，故考量其清償能力及所提更生方案
    尚屬允當、可行。
五、綜上所述，債務人有固定收入，其更生方案之條件核屬公允
    、適當、可行，且債務人並無同條例第64條第2 項所定不得
    認可之消極事由存在，揆諸消費者債務清理條例之立法目的
    ，保障債權人公平受償，謀求消費者經濟生活之更生機會及
    社會經濟健全發展，故不經債權人會議可決，予以認可該更
    生方案。另為促使債務人履行更生方案，並教育其合理消費
    觀念，並依上開規定，就債務人在未依更生條件全部履行完
    畢前之生活程度，應為相當之限制。
六、爰依消費者債務清理條例第64條第1 項、第62條第2 項規定
    ，裁定如主文。
中    華    民    國    98    年    7     月    3     日
                民事執行處  司法事務官  蘇聰藝
上為正本係照原本作成
如不服本裁定，應於裁定正本送達後10日內，以書狀向本院司法
事務官提出異議。
中    華    民    國    98    年    7     月    3     日
                            書  記  官  張文俊
附件（更生方案）：
（一）清償期間及分期清償方法：
      自認可更生方案裁定確定之翌日起八年，並以每一個月為
      一期，共計清償96期。
（二）清償之金額及成數：
      每期清償7,000 元。
      依本方案所定總清償金額為672,000 元，清償成數為無擔
      保及無優先權債權總額之71.99% 。
（三）給付方式：
      由債務人於本裁定確定翌日起，於每月10日前（遇假日順
      延至次上班日），依更生方案所示之每期清償額，分別給
      付給各債權人。
（四）保證人及保證範圍：
      保證人：乙○○，女，58年11月20日生，身分證統一編號
              ：Ｚ000000000號。
      保證範圍：更生條件全部責任。
（五）無擔保及無優先權債權人債權比例及清償額：
  ┌────────┬─────┬─────┬─────┬─────┐
  │債 權 人 名 稱  │債權金額  │債權比例  │每期清償額│清償總額  │
  ├────────┼─────┼─────┼─────┼─────┤
  │台北富邦商業銀行│   364,779│    39.08%│     2,736│   262,656│
  ├────────┼─────┼─────┼─────┼─────┤
  │國泰世華商業銀行│   220,728│    23.65%│     1,656│   158,976│
  ├────────┼─────┼─────┼─────┼─────┤
  │台灣中小企業銀行│   347,947│    37.27%│     2,608│   250,368│
  ├────────┼─────┼─────┼─────┼─────┤
  │加      總      │   933,454│      100%│     7,000│   672,000│
  ├────────┼─────┴─────┴─────┴─────┤
  │ 清 償  成  數  │    71.99%                                    │
  └────────┴───────────────────────┘

司法院資訊處製作；財團法人民間司法改革基金會備份。
